---
title: "Proyecto Ciencia de Datos I"
author: "Maxi Urso"
date: "2023-07-09"
output: github_document
---

Voy a trabajar con la base de datos de establecimientos educativos disponible en BA Data.

Además si bien el join no es algo que vimos en este módulo, para poder hacer algunas operaciones extra, voy a unirla con la base de datos del censo 2010 para amba facilitada en este curso.

Los datos están disponibles en el [repositorio git](https://github.com/maxiwebs/R-ProyectoCsDatos1/).


```{r setup, include=FALSE}
knitr::opts_chunk$set(echo = TRUE)
```

# Importo librerías
```{r message=FALSE}
library(tidyverse)
library(sf)
library(ggplot2)
```


# Levanto base escuelas
```{r message=FALSE}
escuelas <- read_csv('data/establecimientos_educativos_WGS84.csv')
summary(escuelas)
```
# Veo dimensión de la base
```{r}
dim(escuelas)
```
**2973 registros, 27 columnas.**

# Veo columnas de la base escuelas
```{r}
colnames(escuelas)
```
# Selecciono columnas
Dejo las columnas con las que me voy a quedar

```{r}
escuelas <- escuelas %>% 
  select(cue,nombre_abr,depfun,de,comuna,barrio)

```

# Inspecciono campos
```{r}
summary(escuelas)
```
## Cantidad de escuelas por dependencia funcional
```{r}
table(escuelas$depfun)
```

# Filtrando elementos
Voy a quitar las dependencias funcionales con menos de 10 establecimientos

Para ello tengo que agrupar y contar.

Luego ordeno por dependencia funcional en orden descendente.

```{r}
escuelas_agrup_depfun <- escuelas %>% 
  group_by(depfun) %>% 
  summarise(cantidad = n()) %>% 
  arrange(-cantidad)

print(escuelas_agrup_depfun)

```
## Me quedo con las dependencias funcionales con menos de 10 establecimientos

```{r}

dep_funcs_chicas <- escuelas_agrup_depfun %>% 
  filter(cantidad < 10)

print(dep_funcs_chicas)

```
Quiero eliminar de la base escuelas las que corresponden a estas dependencias funcionales.

Para ello construyo una lista de las dependencias funcionales chicas

```{r}
lista_dep_funcs_chicas <- dep_funcs_chicas$depfun

lista_dep_funcs_chicas
```
Ahora quito de la base esas escuelas

```{r}

escuelas <- escuelas %>% 
  filter(!(depfun %in% lista_dep_funcs_chicas))

```
Chequeo que ya no estén.

```{r}
table(escuelas$depfun)
```
Veo que todas son mayores a 10.

# Chequeo si hay y elimino valores nulos

```{r}
any(is.na(escuelas$depfun))

escuelas <- drop_na(escuelas)

```


# Grafico cantidad de escuelas por dependencia funcional

```{r}

ggplot(escuelas, aes(y = factor(depfun)))+
  geom_bar(fill = "steelblue", color = "black", stat = "count") +
  labs(title = "Establecimientos por depfun", y = "Dependencia funcional", x = "Cantidad")

```

# Grafico cantidad de escuelas por comuna

Agrupo por comuna y cuento

```{r}

escuelas_agrup_comuna <- escuelas %>% 
  group_by(comuna) %>%
  summarise(cantidad = n()) %>% 
  arrange(comuna)

escuelas_agrup_comuna

```
## Grafico de barras de escuelas por comunas

```{r}
ggplot(data = escuelas_agrup_comuna,
       aes(x = factor(comuna), y = cantidad, fill=cantidad))+ 
  geom_col(colour = 'black',
           alpha = 0.7)+
  scale_fill_gradient(low = "#e5f5e0", high = "#31a354")+
  labs (title = "Cantidad de escuelas por Comuna",
        x = "Comunas",
        y = "Cantidad de escuelas")+
  geom_text(aes(label = cantidad), hjust = -0.1)+ # Muestra los números sobre las barras
  theme_minimal()+
  coord_flip() #Roto el gráfico para que quede horizontal
```

# Un poco de estadística

Genero una tabla resumen con cantidad de escuelas, el mínimo, máximo, promedio y mediana

```{r}
resumen <- escuelas_agrup_comuna %>% 
  summarise(max = max(cantidad),
            min = min(cantidad),
            promedio = mean(cantidad),
            mediana = median(cantidad))

resumen

```

# Comunas con "muchas" y "pocas" escuelas

Voy a dividir en las comunas que tienen más o menos que la mediana

```{r}

comunas_segun_cantidad_escuelas <- escuelas_agrup_comuna %>% 
  mutate(clasificacion = case_when(cantidad > 183 ~ "Muchas escuelas",
                                   cantidad < 183 ~ "Pocas escuelas",
                                   .default = "En la mediana"))

comunas_segun_cantidad_escuelas %>% 
  arrange(clasificacion,-cantidad)

```




# Levanto base censo 2010
```{r}
censo_2010 <- read.csv('data/partidos_censo2010.csv')
summary(censo_2010)
```
# Chequeo nombres de columnas
```{r}
colnames(censo_2010)
```
# Veo qué valores tiene la columna nombre
```{r}
table(censo_2010$nombre)
```
# Filtro solo los datos de CABA

Para ello voy a seleccionar sólo las que contienen la palabra "Comuna "

```{r}

censo_2010_CABA <- censo_2010 %>% 
  filter(str_detect(nombre, "Comuna"))

table(censo_2010_CABA$nombre)

```

# Genero una columna Comuna
En la misma sólo voy a poner el número de la comuna para poder joinear

Tengo que castear a double porque sino queda como character

```{r}
censo_2010_CABA_comunas <- censo_2010_CABA %>% 
  mutate(comuna = as.double(str_remove(nombre, "Comuna ")))

censo_2010_CABA_comunas$comuna
```


# Joineo censo con base de escuelas

```{r}
escuelas_agrup_comuna_censo <- left_join(escuelas_agrup_comuna,censo_2010_CABA_comunas,by="comuna")

escuelas_agrup_comuna_censo
```

# Calculo escuelas por cantidad de poblacion

En base a los datos del censo de 2010, por cada 1000 habitantes y cada 1000 viviendas.

```{r}

escuelas_poblacion <- escuelas_agrup_comuna_censo %>% 
  mutate(escuelas_por_1000_hab = cantidad/(pob_2010/1000),
         escuelas_por_1000_viv = cantidad/(viv_2010/1000)) %>% 
  arrange(-escuelas_por_1000_hab)


escuelas_poblacion
```
# Gráfico de escuelas por cada 1000 habitantes por comuna

```{r}

escuelas_poblacion <- escuelas_poblacion %>% 
  arrange(comuna)

ggplot(escuelas_poblacion, aes(x = escuelas_por_1000_hab, y = reorder(nombre,comuna))) +
  geom_bar(stat = "identity", fill = "steelblue") +
  labs(x = "Escuelas por cada 1000 habitantes", y = "Comuna") +
  ggtitle("Escuelas por cada 1000 habitantes por Comuna")
```

```{r}
ggplot(escuelas_poblacion, aes(y = reorder(nombre,comuna))) +
  geom_bar(aes(x = escuelas_por_1000_viv, fill = "Mil viviendas"), stat = "identity", position = "dodge") +
  geom_bar(aes(x = escuelas_por_1000_hab, fill = "Mil habitantes"), stat = "identity", position = "dodge") +
  labs(x = "Cantidad de escuelas", y = "Comunas") +
  scale_fill_manual(values = c("Mil viviendas" = "steelblue", "Mil habitantes" = "darkorange")) +
  ggtitle("Cantidad de escuelas por habitantes y viviendas por Comuna")
```


## Escuelas privadas por comuna

Filtro para quedarme con sólo las escuelas con dependencia funcional "Dirección General de Educación de Gestión Privada"

```{r}

escuelas_privadas_por_comuna <- escuelas %>% 
  filter(depfun == "Dirección General de Educación de Gestión Privada") %>% 
  group_by(comuna) %>%
  summarise(cantidad = n()) %>% 
  arrange(-cantidad)

escuelas_privadas_por_comuna

```
```{r}
ggplot(data = escuelas_privadas_por_comuna,
       aes(x = factor(comuna), y = cantidad, fill=cantidad))+ 
  geom_col(colour = 'black',
           alpha = 0.7)+
  scale_fill_gradient(low = "#e5f5e0", high = "#31a354")+
  labs (title = "Cantidad de escuelas privadas por Comuna",
        x = "Comunas",
        y = "Cantidad de escuelas")+
  geom_text(aes(label = cantidad), hjust = -0.1)+ # Muestra los números sobre las barras
  theme_minimal()+
  coord_flip() #Roto el gráfico para que quede horizontal
```

## Cantidad de escuelas privadas por cada 1000 habitantes por Comuna

```{r}

escuelas_priv_agrup_comuna_censo <-
  left_join(escuelas_privadas_por_comuna,censo_2010_CABA_comunas,by="comuna") %>%
  mutate(escuelas_por_1000_hab = cantidad/(pob_2010/1000),
         escuelas_por_1000_viv = cantidad/(viv_2010/1000)) %>% 
  arrange(-escuelas_por_1000_hab)

escuelas_priv_agrup_comuna_censo 


```

```{r}
ggplot(escuelas_priv_agrup_comuna_censo, aes(y = reorder(nombre,comuna))) +
  geom_bar(aes(x = escuelas_por_1000_viv, fill = "Mil viviendas"), stat = "identity", position = "dodge") +
  geom_bar(aes(x = escuelas_por_1000_hab, fill = "Mil habitantes"), stat = "identity", position = "dodge") +
  labs(x = "Cantidad de escuelas", y = "Comunas") +
  scale_fill_manual(values = c("Mil viviendas" = "steelblue", "Mil habitantes" = "darkorange")) +
  ggtitle("Cantidad de escuelas privadas por habitantes y viviendas por Comuna")
```
